臺灣橋頭地方法院民事判決
111年度橋簡字第340號
原      告  新光產物保險股份有限公司

法定代理人  吳昕紘  
訴訟代理人  蔡慧珍  
            楊鵬遠律師
被      告  梁惠玲  
上列當事人間請求損害賠償事件，本院於民國111年8月4日言詞
辯論終結，判決如下：
    主  文
被告應給付原告新臺幣壹拾參萬貳仟玖佰零參元，及自民國一一
一年三月二十四日起至清償日止，按週年利率百分之五計算之利
息。
原告其餘之訴駁回。
訴訟費用由被告負擔五分之一，餘由原告負擔。
本判決第一項得假執行。但被告如以新臺幣壹拾參萬貳仟玖佰零
參元為原告預供擔保，免為假執行。
    事實及理由
一、被告未於言詞辯論期日到場，核無民事訴訟法第386條各款
    所列情形，爰依原告之聲請，由其一造辯論而為判決。
二、原告主張：原告承保車牌號碼000-0000號普通重型機車（下
    稱系爭機車）之強制汽車責任保險，於保險期間之民國109
    年4月9日下午3時25分許，因被告無照騎乘系爭機車行經高
    雄市三民區自立一路與北平二街之交岔路口時，疏未遵守道
    路閃光黃燈之號誌指示以減速慢行，致與訴外人潘榮安所騎
    乘並搭載訴外人潘陳菊欗之電動自行車發生碰撞，潘陳菊欗
    因此受有下背及骨盆挫傷併胸椎壓迫性骨折、腦震盪後症候
    群等傷害，且經醫師追蹤診斷結果符合中樞神經系統機能遺
    存顯著障礙，終身只能從事輕便工作，此一強制汽車責任保
    險第七等級殘廢程度之情形（下稱系爭事故）。嗣原告已依
    保險契約賠付潘陳菊欗強制汽車責任保險第七等級殘廢給付
    新臺幣（下同）730,000元，暨潘陳菊蘭因系爭事故所受醫
    療費5,055元、交通費1,955元、看護費36,000元等損失。為
    此，被告既係無照駕駛之過失行為造成系爭事故之發生，原
    告於賠付潘陳菊蘭之損失後，依強制汽車責任保險法第29條
    第1項第5款規定，自得代位行使潘陳菊欗對被告之損害賠償
    請求權，爰依法提起本訴，請求被告應負擔上開費用之賠償
    責任等語。聲明：被告應給付原告773,010元，及自起訴狀
    送達翌日起至清償日止，按週年利率5％計算之利息。
三、被告未於言詞辯論期日到場，亦未提出任何書狀以為爭執或
    陳述。
四、本院之判斷：
㈠、按因故意或過失，不法侵害他人之權利者，負損害賠償責任
    ；汽車、機車或其他非依軌道行駛之動力車輛，在使用中加
    損害於他人者，駕駛人應賠償因此所生之損害，民法第184
    條第1項前段、第191條之2前段分別定有明文。又強制汽車
    責任保險法所稱被保險人，指經保險人承保之要保人及經該
    要保人同意使用或管理被保險汽車之人；被保險人違反道路
    交通管理處罰條例第21條或第21條之1規定而駕車，致被保
    險汽車發生汽車交通事故者，保險人仍應負保險給付之責，
    但得在給付金額範圍內，代位行使請求權人對被保險人之請
    求權，強制汽車責任保險法第9條第2項、第29條第1項第5款
    同有明定。另道路交通管理處罰條例第21條第1項第1款規定
    ：「汽車駕駛人，有下列情形之一者，處6,000元以上12,00
    0元以下罰鍰，並當場禁止其駕駛：一、未領有駕駛執照駕
    駛小型車或機車…」。
㈡、原告主張之前揭事實，已據提出道路交通事故當事人登記聯
    單、被告在臺灣高雄地方法院同意潘陳菊欗自行聲請強制汽
    車責任保險之調解筆錄、強制汽車責任保險理賠申請書、高
    雄醫學大學附設中和紀念醫院診斷證明書、強制汽車責任保
    險殘廢給付標準表、強制醫療給付費用彙整表、醫療費用收
    據、交通費用證明書、看護證明、汽車險賠款匯款申請書、
    賠付資料等件為證（見本院卷第15至51頁），並有系爭事故
    發生後為警製作之相關資料可參（見本院卷第61至89頁）。
    又被告經合法通知，未於言詞辯論期日到場，亦未提出書狀
    作何聲明或陳述，依民事訴訟法第280條第3項準用第1項規
    定，應視同自認，是原告主張之事實，自堪信為真。依此，
    被告無照騎乘系爭機車之過失駕駛行為，既使潘陳菊欗受有
    前開傷勢，且原告已依保約賠付潘陳菊欗殘廢給付730,000
    元，暨所受醫療費5,055元、交通費1,955元、看護費36,000
    元等損失金額，則依首揭規定，原告主張其得在給付範圍內
    ，代位行使潘陳菊欗對被告有關殘廢給付730,000元（此部
    分金額詳後述）、醫療費5,055元、交通費1,955元、看護費
    36,000元之損害賠償請求權，自屬有憑。
㈢、次按不法侵害他人之身體或健康者，對於被害人因此喪失或
    減少勞動能力或增加生活上之需要時，應負損害賠償責任；
    不法侵害他人之身體、健康、名譽、自由、信用、隱私、貞
    操，或不法侵害其他人格法益而情節重大者，被害人雖非財
    產上之損害，亦得請求賠償相當之金額，民法第193條第1項
    、第195條第1項雖分別明定。然而，所謂喪失或減少勞動能
    力，乃職業上之工作能力全部或一部滅失之意，被害人因身
    體或健康受侵害，以致喪失或減少勞動能力本身固即為損害
    ，但評斷此部分之實際損失時，當應以被害人能力在通常情
    形下可能取得之收入為標準；換言之，法院應就被害人之勞
    動能力本身，即其身體健康狀態、教育程度、專門技能、社
    會經驗等各種因素而為綜合考量。經查，原告有賠付潘陳菊
    欗強制汽車責任保險第七等級之殘廢給付730,000元此一保
    險金額，固如前述，但上開金額分別包含潘陳菊欗因系爭事
    故致勞動能力減損之金額，及所受非財產上損害之精神慰撫
    金，已據原告自承在卷（見本院卷第119頁），又潘陳菊欗
    於系爭事故發生當時，已屆齡82歲，屬應退休並頤養天年之
    時，復依卷附資料，亦未見有何潘陳菊欗在系爭事故發生前
    ，仍有持續從事工作，並因系爭事故之發生，使其職業上之
    工作能力全部或一部滅失之情形；加以原告雖援引強制汽車
    責任保險之殘廢等級作為理賠潘陳菊欗之依據，惟該等殘廢
    等級之標準，係以人體神經或器官功能損傷程度而為判斷，
    與勞動能力減損須評估潘陳菊欗之年齡、收入能力等情況尚
    屬有別，故本院亦無以強制汽車責任保險給付之障礙等級作
    為判斷潘陳菊欗勞動能力減損程度之依據。是以，依現有事
    證資料，既無從認定潘陳菊欗有因系爭事故導致職業上之工
    作能力全部或一部滅失，進而影響其收入所得之情形，則原
    告主張可代位潘陳菊欗請求勞動能力減損之損害，即難認有
    理。
㈣、再者，慰藉金之賠償須以人格權遭遇侵害，使精神上受有痛
    苦為必要，其核給之標準固與財產上損害之計算不同，然非
    不可斟酌雙方身分資力與加害程度，及其他各種情形核定相
    當之數額；另非財產上損害之慰撫金數額，究竟若干為適當
    ，應斟酌兩造身分、地位及經濟狀況，俾為審判之依據。查
    潘陳菊欗之身體權利確實因被告之過失駕駛行為而受侵害，
    迭如前述，則陳潘菊欗因客觀身體狀況不佳進而衍生主觀心
    理因素之不快，並使精神層面受有痛苦，自無可疑，可堪信
    實。爰審以被告就系爭事故之過失情節乃行經閃光黃燈號誌
    之路口，未依號誌指示減速慢行，有如前載，而被告學歷為
    高職畢業，亦有其個人戶籍資料查詢結果可稽，另參酌潘陳
    菊欗之年齡暨其因系爭事故所受之傷勢程度，再考量潘陳菊
    欗經醫師追蹤診療後，符合中樞神經系統機能遺存顯著障礙
    ，終身只能從事輕便工作，此一強制汽車責任保險第七等級
    殘廢程度之情形，以及該等身體狀況對於精神痛苦之影響程
    度，末衡量潘陳菊欗、被告各自之身分、地位、經濟狀況等
    一切具體情狀後，認潘陳菊欗就系爭事故得向被告請求之精
    神慰撫金以400,000元為宜。而原告理賠包含精神慰撫金之
    殘廢給付範圍，既顯然未逾潘陳菊欗可得請求之金額，則原
    告理賠後，主張其就前述精神慰撫金之數額，併屬於財產上
    損害之醫療費5,055元、交通費1,955元、看護費36,000元，
    均得代位向被告請求賠償，當屬有據。
㈤、末按損害之發生或擴大，被害人與有過失者，法院得減輕賠
    償金額或免除之；該項規定，於被害人之代理人或使用人與
    有過失者，準用之，民法第217條第1項、第3項定有明文。
    查系爭事故之發生，除被告有行經閃光黃燈號誌之路口，未
    依號誌指示減速慢行之過失情節外，潘榮安騎乘系爭機車亦
    有支線道車未讓幹線道車先行之過失，為原告所不爭執（見
    本院卷第119頁），則考量系爭事故發生地點屬市區道路，
    來往人車較多，潘榮安、被告各自騎乘車輛時，自應妥加注
    意其他行向之來車，並衡量潘榮安屬支線道車，其未禮讓幹
    線道車即被告騎乘之車輛先行，對於事故應負主要責任之情
    事；再酌以事故現場環境狀況，二車撞擊位置等一切具體情
    事後，堪認潘榮安、被告就系爭事故之發生應各自負擔70％
    、30％之過失比例為適當，且依前載規定，潘陳菊欗如向被
    告請求損害賠償時，同應按潘榮安之過失程度減輕被告之賠
    償責任。從而，本件原告既係依強制汽車保險法第29條第1
    項第5款之規定，於理賠後代位行使潘陳菊欗對被告之損害
    賠償請求權，性質上屬於法定之債權移轉，則原告代位行使
    時，自仍應依過失相抵之規定，減輕被告之賠償責任，故原
    告得代位潘陳菊欗對被告行使之損害賠償請求數額共計443,
    010元（計算式：醫療費5,055元＋交通費1,955元＋看護費36,
    000元＋精神慰撫金400,000元），雖經本院認定如前，但經
    過失相抵後，得請求被告賠償之金額應僅為132,903元（計
    算式：443,010×30％＝132,903）。
五、綜上，原告依強制汽車責任保險法第29條第1項第5款、民法
    侵權行為法律關係，請求被告應給付132,903元，及自起訴
    狀繕本送達翌日即111年3月24日起至清償日止（起算依據詳
    見本院卷第97頁之送達證書），按週年利率5％計算之遲延利
    息，為有理由，應予准許；逾此範圍請求，即屬無據，應予
    駁回。
六、原告勝訴部分，係適用簡易訴訟程序為被告敗訴之判決，依
    民事訴訟法第389條第1項第3款規定，應職權宣告假執行。
    另依同法第392條第2項規定，職權宣告被告如預供擔保，免
    為假執行。
七、本件事證已臻明確，兩造其餘攻擊防禦方法及舉證，經核與
    判決結果不生影響，無逐一論列之必要，併予敘明。
八、訴訟費用負擔之依據：民事訴訟法第79條。
中　　華　　民　　國　　111 　年　　8 　　月　　19　　日
    　　　　　　　橋頭簡易庭　法　　　官  楊博欽
以上正本係照原本作成。
如不服本判決，應於送達後20日內，向本院提出上訴狀並表明上
訴理由，如於本判決宣示後送達前提起上訴者，應於判決送達後
20日內補提上訴理由書（須附繕本）。
中　　華　　民　　國　　111 　年　　8 　　月　　19　　日
    　　　　　　　　　　　　書　記　官  許雅瑩